臺灣士林地方法院民事判決
111年度訴字第672號
原      告  陳錫鎬  
被      告  明月摘星樓公寓大廈管理委員會

法定代理人  黃位忠  
訴訟代理人  葉毅夫  
            劉志明  
上列當事人間請求確認區分所有權人會議決議無效事件，本院於
民國111年6月27日言詞辯論終結，判決如下：
    主  文
原告之訴駁回。
訴訟費用由原告負擔。
    事實及理由
一、按訴狀送達後，原告不得將原訴變更或追加他訴，但請求之
    基礎事實同一、不甚礙被告之防禦及訴訟之終結者，不在此
    限，民事訴訟法第255條第1項第2款、第7款分別定有明文。
    原告起訴時訴之聲明原係明月摘星樓公寓大廈（下稱系爭社
    區）於民國110年3月6日召開之臨時區分所有權人會議決議
    （下稱系爭決議）應予撤銷（見本院湖司調字卷第9頁），
    嗣改為確認系爭決議無效（見本院卷第28、100頁），應屬
    訴之變更，請求之基礎事實同一，且不甚礙被告之防禦及訴
    訟之終結，依上揭規定，應予准許。
二、原告主張：原告為系爭社區之區分所有權人，系爭社區於11
    0年3月6日召開臨時區分所有權人會議作成系爭決議，並未
    依公寓大廈管理條例第30條規定及系爭社區規約第3條第2款
    規定，於開會前10日以書面通知各區分所有權人，系爭決議
    應屬無效；且系爭社區全部區分所有權人有96人，僅58人出
    席，不符同條例第31條規定應有區分所有權人三分之二即64
    人以上出席，系爭決議應屬無效；又系爭決議共有6案及臨
    時動議，並未逐案表決，以籠統宣讀及獨裁方式通過，且其
    中第四案管理費調整案，經回收問卷統計，同意每坪新臺幣
    （下同）45元為32票，同意每坪50元為30票，同意每坪55元
    為3票，決議竟通過以每坪50元計收管理費，系爭決議應屬
    無效，爰依民法第56條第2項規定，訴請確認系爭決議無效
    等語。並聲明：確認系爭決議無效。
三、被告則以：系爭社區於110年3月6日召開之臨時區分所有權
    人會議，有於同年2月3日發送會議通知單通知各區分所有權
    人，並於同年2月19日公告張貼於系爭社區4部電梯外公告欄
    及警衛室公告欄共5處；該次會議有區分所有權人61人出席
    ，親自出席為32人，委託出席為29人，已有區分所有權人二
    分之一即96人中之48人以上出席；系爭決議第一案、第二案
    、第三案、第五案、第六案全部出席區分所有權人均同意，
    第四案管理費調整案，同意每坪45元為32票，同意每坪50元
    為30票，同意每坪55元為3票，參與表決人數超過出席人數6
    1人係因有4人遲到亦加入此項表決，因同意每坪50元以上合
    計有33票，故決議為每坪50元，另臨時動議亦有通過但票數
    不詳等語，資為抗辯。並聲明：原告之訴駁回。
四、本院得心證之理由：　　
  ㈠按總會之召集程序或決議方法，違反法令或章程時，社員得
    於決議後3個月內請求法院撤銷其決議，但出席社員，對召
    集程序或決議方法，未當場表示異議者，不在此限；總會決
    議之內容違反法令或章程者，無效，民法第56條定有明文。
    公寓大廈之區分所有權人會議為最高意思機關，其召集程序
    或決議方法，違反法令或規約時，依公寓大廈管理條例第1
    條第2項規定，應適用民法第56條第1項規定，由區分所有權
    人請求法院撤銷該會議之決議（最高法院110年度台上字第 
    1404號判決意旨參照）。又區分所有權人會議之決議乃多數
    區分所有權人基於平行與協同之意思表示相互合致而成立之
    法律行為，如法律規定其決議必須有一定數額以上區分所有
    權人及其區分所有權比例出席，此一定數額以上之區分所有
    權人出席，為該法律行為成立之要件。欠缺此項要件，區分
    所有權人會議決議即屬不成立，尚非單純之決議方法違法問
    題（最高法院109年度台上字第502號判決意旨參照）。
　㈡原告主張系爭社區於110年3月6日召開臨時區分所有權人會議
    作成系爭決議，並未依公寓大廈管理條例第30條規定及系爭
    社區規約第3條第2款規定，於開會前10日以書面通知各區分
    所有權人，系爭決議應屬無效云云。惟是否未依公寓大廈管
    理條例第30條規定及系爭社區規約第3條第2款規定，於開會
    前10日以書面通知各區分所有權人，僅屬召集程序是否違反
    法令或章程，得否依民法第56條第1項規定訴請撤銷系爭決
    議，並非決議無效，原告執此主張系爭決議無效云云，並不
    可採。　
　㈢原告主張系爭社區全部區分所有權人有96人，僅58人出席，
    不符公寓大廈管理條例第31條規定應有區分所有權人三分之
    二即64人以上出席，系爭決議應屬無效云云。惟出席之區分
    所有權人數是否不符公寓大廈管理條例第31條規定，依上開
    說明，應屬決議是否不成立，並非決議無效，且公寓大廈管
    理條例第31條雖規定應有區分所有權人三分之二以上出席，
    亦規定規約另有規定者從其規定，而系爭社區之規約第3條
    第9款已另規定僅應有區分所有權人過半數出席（見本院湖
    司調字卷第23頁），原告主張系爭決議因出席之區分所有權
    人未達三分之二應屬無效云云，亦不可採。　
　㈣原告主張系爭決議共有6案及臨時動議，並未逐案表決，以籠
    統宣讀及獨裁方式通過，且其中第四案管理費調整案，經回
    收問卷統計，同意每坪45元為32票，同意每坪50元為30票，
    同意每坪55元為3票，決議竟通過以每坪50元計收管理費，
    系爭決議應屬無效云云。惟原告主張之上情，均屬決議方法
    是否違反法令或章程，得否依民法第56條第1項規定訴請撤
    銷系爭決議，並非決議無效，原告執此主張系爭決議無效云
    云，亦非可採。　　
五、綜上所述，原告請求確認系爭決議無效，為無理由，應予駁
    回。
六、兩造其餘攻擊防禦方法及所提證據，經本院審酌後，認為均
    不影響本判決之結果，自無逐一詳予論駁之必要，併此敘明
    。
七、據上論結，原告之訴為無理由，依民事訴訟法第78條，判決
    如主文。
中　　華　　民　　國　　111 　年　　7 　　月　　11　　日
                  民事第三庭  法  官  陳世源
以上正本係照原本作成。
如對本判決上訴，應於判決送達後20日內向本院提出上訴狀，若
委任律師提起上訴者，應一併繳納上訴審裁判費，否則本院得不
命補正逕行駁回上訴。
中　　華　　民　　國　　111 　年　　7 　　月　　12　　日
                              書記官  吳婉萱